臺灣高雄地方法院民事裁定
                                   111年度審訴字第309號
聲  請  人
即  原  告  陳明富  
            陳世邦  
共      同
訴訟代理人  陳樹村律師
            吳妮靜律師            
相  對  人  
即追加原告  陳朱梅  
            陳農宬  
            陳世霖  
被      告  劉美芳  
            陳麒亘  
共      同
訴訟代理人  林夙慧律師
            林怡廷律師
上列聲請人即原告因與被告間返還不當得利事件，聲請追加相對
人為原告，本院裁定如下：
    主      文
相對人陳朱梅、陳農宬、陳世霖應於本裁定送達後七日內，就本
院111年度審訴字第309號返還不當得利事件追加為原告，逾期未
追加者，視為已一同起訴。
    理      由
一、按訟標的對於數人必須合一確定而應共同起訴，如其中一人
    或數人拒絕同為原告而無正當理由者，法院得依原告聲請，
    以裁定命該未起訴之人於一定期間內追加為原告；逾期未追
    加者，視為已一同起訴，民事訴訟法第56條之1第1項定有明
    文。至於拒絕同為原告是否無正當理由，由法院斟酌原告起
    訴是否為伸張或防衛其權利所必要等情形決定之（最高法院
    109年度台抗字第250號民事裁定意旨參照）。又繼承人有數
    人時，在分割遺產前，各繼承人對於遺產全部為公同共有，
    為民法第1151條所明定。而公同共有債權人起訴請求債務人
    履行債務，係公同共有債權之權利行使，非屬回復公同共有
    債權之請求，尚無民法第821條規定之準用，而應依同法第8
    31條準用第828條第3項規定，除法律另有規定外，須得其他
    公同共有人全體之同意，或由公同共有人全體為原告，其當
    事人之適格始無欠缺（最高法院106年度台上字第2621號民
    事判決意旨參照）。
二、本件聲請意旨略以：原告與相對人、陳弘生（下合稱全體繼承人）前共同繼承取得被繼承人陳天德所遺振富海洋企業股份有限公司（下稱振富公司）股份6萬股（下稱系爭股份），並協議將之借名登記於陳弘生名下。陳弘生於借名登記期間自振富公司受領股利共計新臺幣275萬元（下稱系爭股利），嗣陳弘生於民國108年9月24日死亡，系爭股利由被告繼承取得。惟系爭股利實際應歸屬陳天德之全體繼承人公同共有，原告已依民法第179條、第541條第2項規定，起訴請求被告返還（下稱本件訴訟）。依法本件訴訟標的對於聲請人與相對人必須合一確定，而應共同起訴，惟相對人無正當理由而拒絕，爰依法聲請裁定命相對人於一定期間內追加為原告等語。
三、查原告起訴主張系爭股利之不當得利等債權，屬陳天德之全
    體繼承人公同共有，並基於該公同共有債權訴請被告給付，
    既非為回復公同共有物之請求，揆諸前揭說明，自屬固有之
    必要共同訴訟，而應得其他公同共有人全體之同意，或由公
    同共有人全體起訴，當事人始為適格。又相對人均為陳天德
    之繼承人，有繼承系統表、戶籍資料等在卷可稽。經本院將
    聲請人敘明上開聲請意旨之起訴狀送達予相對人，並通知相
    對人於文到7日內陳述意見，該通知於111年5月16日寄存送
    達相對人陳朱梅（於同年5月26日生送達效力），而陳朱梅
    迄今未具狀表示意見；另相對人陳農宬、陳世霖受合法通知
    後，於110年5月3日具狀稱起訴狀所言不實，渠等認為沒有
    提告必要，不同意追加為本件訴訟原告等語，有卷附送達證
    書、陳報狀可稽。衡酌聲請人起訴所言是否屬實，尚待訴訟
    中實體調查，惟相對人若拒絕同為原告，將使本件訴訟原告
    （即聲請人）之當事人不適格，無從以訴訟伸張或防衛其權
    利，難認相對人之前揭拒絕理由為正當。揆諸前揭規定，爰
    依聲請人之聲請，裁定命相對人應就本件訴訟追加為原告，
    並酌定相對人應追加為原告之期間為如主文所示。
四、據上，裁定如主文。
中　　華　　民　　國　　111 　年　　6 　　月　　8 　　日
                  民事審查庭  法　官　洪培睿
正本係照原本作成。
本裁定得抗告，如有不服，應於裁定送達後10日內向本院提出抗
告狀，並應繳納抗告費新臺幣1,000元。
中　　華　　民　　國　　111 　年　　6 　　月　　8 　　日
                              書記官　吳國榮